【裁判字號】    99,訴,807
【裁判日期】    990608
【裁判案由】    搶奪等
【裁判全文】
臺灣臺北地方法院刑事判決               99年度訴字第807號
公  訴  人  臺灣臺北地方法院檢察署檢察官
被      告  甲○○
上列被告因搶奪等案件，經檢察官提起公訴（99年度偵字第1053
4號），本院判決如下：
    主  文
甲○○共同竊盜，處有期徒刑月，扣案鑰匙支均沒收；又共
同意圖為自己不法之所有，而搶奪他人之動產，處有期徒刑捌月
；又共同意圖為自己不法之所有，而搶奪他人之動產，未遂，處
有期徒刑陸月；又共同竊盜，處有期徒刑月，扣案鑰匙支均
沒收；又共同意圖為自己不法之所有，而搶奪他人之動產，處有
期徒刑捌月。應執行有期徒刑貳年貳月，扣案鑰匙支均沒收。
    事  實
一、甲○○與戊○○（另以簡式審判程序判決）為同事，2人因
    缺錢花用，竟共同意圖為自己不法之所有，基於竊盜、搶奪
    之犯意聯絡，分別為下列犯行：
  (一)甲○○與戊○○於民國99年4月28日下午9時許，在臺北縣汐
    止市○○路一帶，沿途伺機尋找機車行竊，並於同時行至臺
    北縣汐止市○○路117巷4號1樓旁，見四下無人注意之際，
    由戊○○在一旁負責把風，甲○○則持其所有之鑰匙3支，
    依序插入車主登記為林淑寶，平日由丁○○○使用，車牌號
    碼為AVK－956號重型機車之電門鎖內，並以其中1支適合之
    鑰匙啟動該機車之電門，而竊取該機車，得手後，即由甲○○騎乘該機車，搭載戊○○作為下述犯案行搶之工具。
  (二)於同日下午10時50分許，甲○○騎乘上開機車，搭載戊○○
    沿途尋覓搶奪目標，行經臺北縣汐止市○○○路○段237號CO
    CO飲料店前，見邱思偉一人獨自坐於機車上講電話，僅將背
    包坐壓於機車坐墊上，而未及注意之際，由戊○○下車，快
    速自邱思  後方徒手以不法腕力搶奪該背包1個（內有新臺
    幣〈下同〉400元、零錢包1個、機車鑰匙1支、住宅鑰匙1支
    、遙控器1個、化妝鏡1個、化妝包1個，總價值約3,200元）
    得手後，旋即逃離並坐上甲○○停等於不遠處之機車後座，
    共同騎車離去，並將所竊得之現金朋分花用一空，另將所竊
    得之其餘財物棄置於路邊之排水溝內。
  (三)於同日下午11時30分許，2人騎乘前開機車行經臺北縣汐止
    市○○街405號前，見己○○1人倚靠在機車旁獨自講電話，
    未及注意之際，由甲○○騎乘前揭機車自己○○後方接近，
    復由坐在機車後座之戊○○快速徒手以不法腕力著手搶奪己○○所有，放置於其倚靠機車後座之背包，己○○見狀遂緊
    抓背包不放，戊○○仍不罷手，因而拖行己○○數公尺（所
    涉傷害部分未據告訴及起訴），嗣己○○之同事劉洛瑤因聽
    聞己○○之呼救聲，遂立即前行阻止戊○○及甲○○，戊○○為免事端擴大，遂放手不再與己○○拉扯該背包而未得手
    ，且由甲○○加快機車油門迅速逃離。復由戊○○將所竊得
    之前揭機車棄置於臺北縣汐止市○○○路30巷15號之路邊，
    避免遭人循線察覺。
  (四)甲○○與戊○○因認於上開時、地所搶奪得手之財物甚少不
    足花用，復另行起意，於99年4月29日下午2時28分許，在臺
    北縣汐止市○○○路19巷10弄之騎樓處，見四下無人注意之
    際，由戊○○在一旁負責把風，甲○○則持其所有之前揭鑰
    匙3支，依序插入乙○○所有，車牌號碼為660－CVE號重型
    機車（價值40,000元）之電門鎖內，並以其中1支適合之鑰
    匙啟動該機車之電門，而竊取該機車，得手後，即由甲○○
    騎乘該機車，搭載戊○○作為下述犯案行搶之工具。
  (五)於99年4月29日下午4時許，甲○○騎乘上開機車，搭載戊○○沿途尋覓搶奪目標，行經臺北市○○區○道路80號，見丙○○背對馬路，正自家中信箱取信，而未及注意之際，由戊○○下車，快速自丙○○後方接近，徒手以不法腕力搶奪丙○○左手所持之皮包1個（內有現金100元、新光三越面額10
    0元之禮券1張、駕駛執照1張、悠遊卡1張、中國信託信用卡
    1張、臺北市立圖書館圖書卡1張及HAPPYGO集點卡1張）得手
    後（所涉傷害部分未據告訴及起訴），旋即逃離並坐上由甲○○停等接應於不遠處之機車後座，共同騎車逃逸，然其等
    於騎乘上開機車逃逸之過程中，因丙○○持續在後追趕並沿
    途大喊搶奪，旋於同日下午4時20分許，在臺北市○○區○
    道路65巷12號前，遭路人謝日芳、蕭德營與巡邏員警合力圍
    捕，並當場逮捕戊○○，且扣得甲○○所有之前揭機車鑰匙
    3支，及戊○○所有與本案無關連性之安非他命吸食器1組、
    殘渣袋1包、分裝勺1支，甲○○則趁隙逃逸，始悉上情。嗣
    於99年5月6日下午2時30分許，由員警持臺灣臺北地方法院
    檢察署檢察官所核發之拘票，將甲○○拘提到案。
二、案經臺北市政府警察局信義分局報請臺灣臺北地方法院檢察
    署檢察官偵查起訴。
    理  由
一、訊據被告甲○○對上開事實均坦承不諱（見本院卷第15頁反
    面至第17頁反面、第47頁反面、第49頁反面至第50頁），並
    有下列事證可稽：
  (一)如事實欄一、(一)所示之犯罪事實，業據證人即被害人丁○○○於警詢及偵查中證述明確（見偵查卷第48頁至第49頁、第
    130頁），且與共同正犯戊○○於警詢時、偵查及本院中之
    供述大致相符（見偵查卷第24頁至第37頁、第90頁至第92頁
    ；本院卷第18頁至第19頁），並有車牌號碼AVK-956號普通
    重型機車行照1張（見偵查卷第50頁）、贓物認領保管單1張
    （見偵查卷第76頁）附卷可稽，復有扣案鑰匙3支可憑。
  (二)如事實欄一、(二)所示之犯罪事實，業據證人即被害人邱思
    於警詢及偵查中證述明確（見偵查卷第51頁至第53頁、第13
    0頁），且與共同正犯戊○○於警詢時、偵查及本院中之供
    述大致相符（見偵查卷第24頁至第37頁、第90頁至第92頁；
    本院卷第18頁至第19頁）。
  (三)如事實欄一、(三)所示之犯罪事實，業據證人即被害人己○○
    （見偵查卷第55頁至第57頁、第129頁）、證人即在場阻止
    被告2人之劉洛瑤於警詢及偵查中證述明確（見偵查卷第59
    頁至第61頁、第129頁），且與共同正犯戊○○於警詢時、
    偵查及本院中之供述大致相符（見偵查卷第24頁至第37頁、
    第90頁至第92頁；本院卷第18頁至第19頁）。
  (四)如事實欄一、(四)所示之犯罪事實，業據證人即被害人乙○○
    於警詢及偵查中證述明確（見偵查卷第45頁至第46頁、第12
    8頁至第129頁），且與共同正犯戊○○於警詢時、偵查及本
    院中之供述大致相符（見偵查卷第24頁至第37頁、第90頁至
    第92頁；本院卷第18頁至第19頁），並有證人乙○○之機車
    駕駛執照、車牌號碼660-CVE號重型機車行照1張（見偵查卷
    第47頁）、監視器翻拍照片1張（見偵查卷第68頁）、贓物
    認領保管單1張（見偵查卷第79頁）附卷可稽，復有扣案鑰
    匙3支可憑。
  (五)如事實欄一、(五)所示之犯罪事實，業據證人即被害人丙○○
    （見偵查卷第36頁至第37頁）、證人即路人謝日芳（見偵查
    卷第39頁至第40頁）、證人即路人蕭德營於警詢中證述明確
    （見偵查卷第41頁至第42頁），且與共同正犯戊○○於警詢
    時、偵查及本院中之供述大致相符（見偵查卷第24頁至第37
    頁、第90頁至第92頁；本院卷第18頁至第19頁），並有贓物
    認領保管單1張（見偵查卷第73頁）附卷可稽。
  (六)綜上，足以認定被告前開出於任意性之自白與事實相符。本
    案事證明確，被告犯行均堪以認定，均應依法論科。
二、論罪科刑部分
  (一)按搶奪係乘人不備或不及抗拒之際，以不法之腕力，將原在
    他人實力支配下之動產，予以公然掠取而移置於自己實力支
    配之下之行為（最高法院19年上字第53 3號、25年上字第60
    97號判例可資參照）。是核被告如事實欄一、(一)、(四)之所為
    ，均係犯刑法第320條第1項之竊盜罪；被告如事實欄一、(二)
    、(五)之所為，均係犯刑法第325條第1項之搶奪既遂罪；被告
    為如事實欄一、(三)所示之搶奪行為時，共同正犯戊○○既已
    伸手奪取被害人己○○之皮包，顯見已著手為搶奪之行為，
    然因被害人己○○奮力抵抗始終不肯放手，致被告重心不穩
    而放慢車速，然遭證人劉洛瑤追上並攔阻被告與共同正犯戊○○，致共同正犯戊○○因此鬆手，未能掠得皮包，而未能
    遂行其搶奪犯行，故核被告如事實欄一、(三)之所為，係犯刑
    法第325條第3項、第1項之搶奪未遂罪。被告所為如事實欄
    一、(一)至(五)所示之犯行，均與戊○○有犯意聯絡及行為分擔
    ，均為共同正犯。被告所為如事實欄一、(三)所示之搶奪犯行
    ，雖已著手搶奪行為之實行，惟因未能掠得被害人己○○之
    財物而未遂，已如前述，為未遂犯，爰依刑法第25條第2項
    之規定，就此部分犯行減輕其刑。又被告所犯如事實欄一、
    (一)、(二)、(三)、(四)、(五)所示之5罪，犯意個別，行為互殊，應
    予分論併罰。
  (二)爰審酌被告身強體壯，不思受有假釋寬典而改過向善，循正
    途賺取所需，竟於假釋期間，因一時缺錢，而以上開非法手
    段，竊取他人機車以為作案工具，復搶奪他人之財物，造成
    被害人丁○○○、邱思  、己○○、乙○○、丙○○心理驚
    嚇，亦使社會大眾惶惶不安，嚴重破壞社會治安，所為實應
    予以嚴厲非難，惟念其犯後坦承犯行，深表悔悟，暨其於上
    揭犯罪中之分工程度，被害人丁○○○、乙○○、丙○○所
    遭竊或遭搶奪之財物，均已各自領回之情，亦有贓物認領保
    管單3張附卷可考（見偵查卷第73頁、第76頁、第79頁），
    及被害人所受損害程度等一切情狀，認公訴人就被告前開犯
    行，具體求處應執行有期徒刑2年6月稍嫌過重，爰分別量處
    如主文所示之刑，並定其應執行之刑，以資儆懲。又按行為
    人所犯為數罪併罰，其中之一罪雖得易科罰金，但因與不得
    易科之他罪合併處罰之結果，於定執行刑時，祇須將各罪之
    刑合併裁量，不得易科罰金合併執行（司法院大法官會議釋
    字第144號解釋意旨參照），而被告所犯上開部分之罪雖得
    易科罰金，但因與不得易科之其他犯罪合併處罰之結果，本
    院於定執行刑時，自均不得諭知易科罰金，併此敘明。
  (六)扣案鑰匙3支，係被告所有，且供犯如事實欄一、(一)、(四)所
    示竊盜犯行所用之物，業據被告於本院中供陳無訛（見本院
    卷第17頁反面），爰均依刑法第38條第1項第2款規定諭知沒
    收。至扣案安非他命吸食器1組、殘渣袋1包、分裝勺1支，
    共同正犯戊○○供稱雖為其所有，然係其施用毒品所用，與
    本案無關等語明確（見本院卷第19頁），又無證據證明上開
    物品與本案有何關連，爰均不諭知沒收，併此敘明。
據上論斷，應依刑事訴訟法第第299條第1項前段，刑法第28條、
第320條第1項、第325條第1項、第3項、第25條第2項、第38條第
1項第2款、第51條第5款，刑法施行法第1條之1，判決如主文。
本案經檢察官蒲心智到庭執行職務。
中    華    民    國    99    年    6     月    8     日
                  刑事第十庭    審判長法  官  蔡坤湖
                                      法  官  呂煜仁
                                      法  官  謝昀璉
上正本證明與原本無異。
如不服本判決應於收受送達後10日內向本院提出上訴書狀，並應
敘述具體理由；其未敘述上訴理由者，應於上訴期間屆滿後20日
內向本院補提理由書（均須按他造當事人之人數附繕本）「切勿
逕送上級法院」。告訴人或被害人如對於本判決不服者，應具備
理由請求檢察官上訴，其上訴期間之計算係以檢察官收受判決正
本之日期為準。
                                      書記官  鄭雅文
中    華    民    國    99    年    6     月    8     日
附錄法條：
刑法第320 條第1 項、第325 條第1 項、第3 項。
中華民國刑法第320 條
（普通竊盜罪、竊佔罪）
意圖為自己或第三人不法之所有，而竊取他人之動產者，為竊盜
罪，處5 年以下有期徒刑、拘役或5 百元以下罰金。
意圖為自己或第三人不法之利益，而竊佔他人之不動產者，依前
項之規定處斷。
前二項之未遂犯罰之。
中華民國刑法第325 條
（普通搶奪罪）
意圖為自己或第三人不法之所有，而搶奪他人之動產者，處6 月
以上5 年以下有期徒刑。
因而致人於死者，處無期徒刑或7 年以上有期徒刑，致重傷者，
處3 年以上10年以下有期徒刑。
第1 項之未遂犯罰之。

司法院資訊處製作；財團法人民間司法改革基金會備份。
